臺灣臺南地方法院交通事件裁定　　　　99年度交聲字第1149號
原處分機關　交通部公路總局嘉義區監理所臺南監理站
異　議　人
即受處分人　陳清
上列受處分人因違反道路交通管理處罰條例案件，對於交通部公
路總局嘉義區監理所臺南監理站民國99年8月18日所為之裁決處
分（處分案號：嘉監南字第裁74-M00000000號）聲明異議，本院
裁定如下：
    主    文
異議駁回。
    理    由
一、原處分意旨略以：異議人陳清於民國99年6月16日17時5分
    許，駕駛車牌號碼KW2-039號重型機車（下稱系爭機車），
    行經臺南市○○區○○路301號前路段處闖紅燈，經臺南縣
    警察局永康分局（下稱舉發機關）員警以「行經有燈光號誌
    管制之交岔路口闖紅燈者」為由予以製單，嗣原處分機關即
    交通部公路總局嘉義區監理所臺南監理站以異議人違規事實
    明確，依道路交通管理處罰條例第53條第1項、第63條第1項
    第3款及違反道路交通管理事件統一裁罰基準表之規定，裁
    處異議人罰鍰新臺幣（下同）1,800元，並加記違規點數3點
    （本案業於99年8月18日到站繳納違規罰鍰1,800元在案）等
    語。
二、聲明異議意旨略以：異議人於上揭時、地經過違規路口處時
    ，見前方之交通號誌顯示為綠燈，異議人依指示通過路口後
    ，卻遭舉發機關員警以異議人有闖紅燈之違規為由攔下，異
    議人深感不公。又異議人曾至原處分機關陳述意見，經舉發
    機關回函表示當日執勤員警有鳴笛攔查異議人一情，顯與事
    實不符，當日執勤員警係從暗處衝出，手持相機向異議人招
    手要求停車，並表示有現場號誌運作錄影，於是就開單舉發
    異議人，異議人要求舉發機關需提出違規採證照片或影片舉
    證，否則就是舉證不足，為此聲明異議，請求撤銷原處分等
    語。
三、按汽車駕駛人，行經有燈光號誌管制之交岔路口闖紅燈者，
    處1,800元以上5,400元以下罰鍰；汽車駕駛人有第53條情形
    者，除依原條款處罰鍰外，各記違規點數3點，道路交通管
    理處罰條例第53條第1項及第63條第1項第3款分別定有明文
    。次按交通警員掣單舉發違反道路交通管理處罰條例所列之
    違規事實，本質上為行政處分，係公務員基於職務上權力，
    依法就特定之具體事件所為具公法上效果之單方行政行為，
    基於公務員為公法上行為具有公信力之原則，該行政處分當
    可被推定為真正，其據以依法處分之事實認定亦為正確無誤
    ，本此公信原則，乃立法者賦予行政機關制定違反道路交通
    事件統一裁罰標準及處理細則，使執勤警員得當機處分（如
    該細則第23條之規定）以維護交通秩序、安全之行政目的。
    反之，若謂公務員一切行政行為均需預留證據以證其實，則
    國家行政勢必窒礙難行，據此，刑事訴訟法就犯罪證據有關
    之規定中，與屬行政秩序罰之交通違規裁罰本旨不合之部分
    ，自不在準用之列，故舉發機關員警本其維護交通秩序、安
    全職責所為之舉發，自應受到合法、正確之推定。
四、經查：
  (一)舉發機關以異議人於上揭時、地有闖紅燈之違規予以製單舉
    發，原處分機關則以異議人有上揭違規為由，裁處異議人罰
    鍰1,800元，並加記違規點數3點等情，有原處分機關99年8
    月18日嘉監南字第裁74-M00000000號裁決書、舉發機關99年
    6月16日南縣警交字第M00000000號舉發通知單等件在卷為證
    。
  (二)而對於本件異議人於上開時地違規闖越紅燈及舉發之過程為
    何一情，業經證人即員警馮智強於99年11月9日到庭證稱：
    本件是我舉發的，舉發當日我們在該路口執行交通稽查勤務
    ，我們有檢送現場圖及現場照片給鈞院，依照片顯示陸橋旁
    邊有機車道，機車道前方路口有一個機車道紅綠燈，大馬路
    有另外的紅綠燈，依照片中號誌可知，機車道與大馬路的紅
    綠燈轉換時間不同，機車道是綠燈時，大馬路是紅燈，兩者
    燈號不相同。當天我們就是站在檢送鈞院的現場圖及照片1
    中所標示員警執行勤務的位置（本院卷第31頁上方照片），
    依照片2所示，大馬路直行的號誌為綠燈時，機車道的號誌
    是紅燈，所以我們就會把騎過來的機車攔停舉發；舉發當天
    異議人的機車就是在大馬路的號誌為綠燈時直行過來，而有
    闖越機車道紅燈的違規，所以我們舉發等語明確（見本院卷
    第35頁背面），參之舉發機關以99年10月28日南縣永警五字
    第0990023248號函檢附違規地點燈號照片4幀、違規地點燈
    號輪替解說圖及違規地點燈號運作影片光碟到院，經本院勘
    驗上揭影片光碟內容顯示：違規路口係有二車道，並分別由
    內側汽車道及路橋外機車道依車種分向行駛，其中管控中正
    路橋內側汽車道之交通號誌分別設置於路橋護欄側及對向車
    道側；至於管控路橋外機車道之號誌，係設置於機車道正前
    方因車道縮減而突入路面之人行道，當永康往鹽行方向之路
    橋外機車道之號誌為綠燈時，中正路橋內側汽車道變換則為
    紅燈；直至永康往鹽行方向之路橋外機車道之號誌變換為紅
    燈後，此時中正路橋內側汽車道才轉換為綠燈，又路橋內側
    汽車道之汽車行駛時，大多數之機車騎士均仍依循路橋外機
    車道之號誌指示而停止於路口停止線內，僅有少部分機車騎
    士未遵守號誌指示，貿然闖進路口前行等情，有本院交通事
    件勘驗筆錄可稽（本院卷第38、39頁），其互核與舉發機關
    檢送之上開違規地點燈號照片4幀、違規地點燈號輪替解說
    圖相符，足徵證人馮智強上開關於違規路口燈號轉換之證述
    信而有據，則堪認系爭路口機車道號誌燈為綠燈時，機車可
    行駛，此時中正路橋內側車道號誌燈為紅燈不可行駛，而中
    正路橋內側車道號誌燈為綠燈時，機車道號誌燈為紅燈，機
    車不可行駛一情屬實無訛。
  (三)又查，異議人於99年11月9日本院調查庭中自承其於違規當
    時係騎在中正陸橋旁邊的平面道路上，其通過路口時，大路
    都是綠燈，橋上的車輛行駛下來也繼續行駛通過該路口，大
    馬路的車都在直行，所以該路口確實是綠燈沒錯等語，此有
    本院訊問筆錄可考（本院卷第35頁及其背面），由此可見，
    異議人當時確係騎乘系爭機車於外側機車道，其所稱之陸橋
    行駛之車輛當時均繼續直行通過違規路口，路橋內側之汽車
    道號誌為綠燈乙節，亦核與證人馮智強前開所為異議人行車
    方向及號誌情形之證述相符，是依前開所述，堪認異議人於
    通過系爭路口時，陸橋內側車道之號誌既為綠燈，則其行駛
    之機車道號誌應為紅燈而不得通過路口，至為明確。復觀之
    舉發員警當日稽查所在位置，確實可清楚看見系爭路口車流
    動向，有上開現場照片附卷可佐，及衡以證人馮智強與異議
    人間素不相識，亦查無宿怨糾葛，應無設詞構陷異議人之必
    要，且證人馮智強身為執法人員，熟稔刑法偽證罪之規定，
    實無甘冒七年以下有期徒刑之刑事訴追風險，而為舉發異議
    人違反道路交通管理事件違規使其僅受罰鍰1,800元及記違
    規點數等行政裁罰之理，互核上情，足認證人馮智強前開證
    詞堪以憑採。是以，本件異議人確有於機車道號誌紅燈之時
    ，駕駛系爭機車通過路口一情屬實。
  (四)再者，本件違規舉發雖無錄影採證，惟本件違規事實業經證
    人即員警馮智強到庭證述如前屬實，且核與異議人自承之行
    車車道、路線相符，並有前開現場號誌照片、光碟、現場圖
    在卷可證，堪認異議人於上揭時、地確有「駕駛汽車行經有
    燈光號誌管制之交岔路口闖紅燈」之違規行為。
  (五)綜上所述，異議人於上揭時、地有「行經有燈光號誌管制之
    交岔路口闖紅燈」之違規行為，經本院認定說明如上，原處
    分機關就此違規行為裁罰異議人罰鍰1,800元，並加記違規
    點數3點，經核於法尚無違誤，異議人異議並無理由，應予
    駁回。
五、據上論斷，應依道路交通管理處罰條例第87條第2項、道路
    交通事件處理辦法第18條，裁定如主文。
中    華    民    國  100     年    1     月    26    日
                        交通法庭  法  官  黃聖涵
以上正本證明與原本無異。
如不服本裁定，應於收受送達後5日內向本院提出抗告狀。（應
附繕本）
                                  書記官  吳揆滿
中    華    民    國  100     年    1     月    26    日